【裁判字號】    98,易緝,20
【裁判日期】    981019
【裁判案由】    詐欺
【裁判全文】
臺灣嘉義地方法院刑事判決              98年度易緝字第20號
公  訴  人  臺灣嘉義地方法院檢察署檢察官
被      告  乙○○
                    巷9弄11.
上列被告因詐欺案件，經檢察官提起公訴（八十六年度偵字第五
五三八號），本院判決如下：
    主  文
本件免訴。
    理  由
一、公訴意旨略以：被告乙○○、張孝宏（原名張金福，業經本
    院判處有期徒刑一年確定）及陳幸助（另案經臺灣高等法院
    臺南分院以八十七年度上易字第二一七四號判決判處無罪確
    定）三人均明知並未承攬「財團法人車輛研究測試中心試車
    場」之任何工程，竟基於共同意圖為自己不法所有之犯意聯
    絡，由陳幸助提供上開工程初步設計成果審查會議之簡報資
    料一份，相偕於民國八十五年三月中旬某日，前往嘉義縣溪
    口鄉○○村○○路八號甲○○之住所，共同向甲○○詐稱：
    上開工程已由其等三人承攬，土方部分之工程可轉包予甲○
    ○，惟需先付新臺幣（下同）二百八十萬元之權利金等語，
    並提出上開工程之簡報資料供甲○○閱覽，致甲○○誤信為
    真，而陷於錯誤，乃於同年三月十五日至嘉義縣溪口鄉農會
    電匯二百四十萬元至其等三人指定之新竹區中小企業銀行迴
    龍分行（辦事處）戶名弦聖實業股份有限公司，負責人張孝
    宏，帳號為四一五○—六○八六八八號存款帳戶內，另由張
    孝宏至甲○○上開住所向甲○○收取現金四十萬元。惟張孝
    宏等三人詐得二百八十萬元後，竟未依約於同年五月間與甲
    ○○簽訂該工程合約，屢經甲○○催討已付之二百八十萬元
    ，均無結果，嗣由張孝宏於同年五月三十日，簽發發票日同
    年六月三十日、面額二百八十萬元之支票一張，交予甲○○
    ，詎該張支票屆票載期日經提示遭退票，復由張孝宏於同年
    七月中旬某日，簽發以上開迴龍分行（辦事處）為付款人、
    發票日同年十月十日、票號ＡNO. 二○一九六四號、面額二
    百六十萬元之支票一紙，並由被告乙○○背書後，交予甲○
    ○，換回前一張退票之支票，且聲稱差額二十萬元願以現金
    給付，詎該支票於屆票載期日經提示亦遭退票，經甲○○屢
    催，亦無結果，始知受騙，因認被告乙○○涉犯刑法第三百
    三十九條第一項之詐欺罪嫌等語。
二、按案件時效已完成者，應諭知免訴之判決，且得不經言詞辯
    論為之，刑事訴訟法第三百零二條第二款、第三百零七條分
    別定有明文。又按於中華民國九十四年一月七日刑法修正施
    行前，其追訴權或行刑權時效已進行而未完成者，比較修正
    前後之條文，適用最有利於行為人之規定，刑法施行法第八
    條之一亦有明文。查修正後刑法第八十條第一項及修正前刑
    法第八十條第一項關於追訴權時效期間之規定不同，修正後
    所定追訴權時效期間較長，表示行為人被追訴之期限較久，
    自屬對行為人不利，比較結果自以修正前刑法第八十條之規
    定較有利於行為人。是以本件關於追效權時效之認定，自應
    適用修正前刑法第八十條之規定。又依「擇用整體性原則」
    （最高法院二十七年上字第二六一五號判例參照），關於追
    訴權時效之停止進行，及其期間、計算，亦應一體適用修正
    前刑法第八十一條、第八十三條之規定。
三、經查：公訴人認被告乙○○涉犯刑法第三百三十九條第一項
    之詐欺罪嫌，該罪之法定刑為五年以下有期徒刑、拘役或科
    或併科一千元以下罰金，依修正前刑法第八十條第一項第二
    款規定，追訴權時效期間為十年，上開案件經被害人甲○○
    於八十六年八月七日遞狀向臺灣嘉義地方法院檢察署提出告
    訴，嗣經檢察官實施偵查後於八十七年二月九日提起公訴，
    於八十七年二月二十四日繫屬於本院，而因被告逃匿致本院
    審判之程序不能繼續，經本院於八十七年四月十三日發布通
    緝，有本院刑事偵審全卷及通緝書可佐，依修正前刑法第八
    十三條第一項、第三項之規定，本件因通緝致時效停止進行
    之期間為二年六月（即十年之四分之一）。因之被告上開犯
    行之追訴權時效，依起訴事實記載被告犯罪成立之日即八十
    五年三月十五日起算十年，並加計因通緝而停止之二年六月
    期間，並參照司法院二十九年院字第一九六三號及大法官會
    議釋字第一三八號解釋、最高法院八十二年第十次刑事庭會
    議決議，自本件開始實施偵查之日（即八十六年八月七日）
    起至本院發布通緝之前一日（即八十七年四月十二日）止，
    追訴權時效停止進行，加計此項期間即八月又六日，並扣除
    檢察官偵查終結後翌日即八十七年二月十日起至案件實際繫
    屬於本院前一日即八十七年二月二十三日止之十四日期間，
    是本案追訴權時效業於九十八年五月七日完成，揆諸前揭說
    明，本案爰不經言詞辯論，應為諭知免訴之判決。
據上論斷，應依刑事訴訟法第三百零二條第二款、第三百零七條
，刑法第二條第一項前段、第八十條第一項第一款（修正前）、
第八十一條（修正前）、第八十三條（修正前），判決如主文。
中    華    民    國    98    年    10    月    19    日
                  刑事第三庭    審判長法  官  陳仁智
                                      法  官  劉瓊雯
                                      法  官  鄭雅文
如不服本判決應於判決送達後十日內向本院提出上訴書狀，並應
敘述具體理由；其未敘述上訴理由者，應於上訴期間屆滿後二十
日內向本院補提理由書（均須按他造當事人之人數附繕本）「切
勿逕送上級法院」。告訴人或被害人如對於本判決不服者，應具
備理由請求檢察官上訴，其上訴期間之計算係以檢察官收受判決
正本之日期為準。
中    華    民    國    98    年    10    月    19    日
                                      書記官  蘇姵容


司法院資訊處製作；財團法人民間司法改革基金會備份。
